【裁判字號】    89,簡上,164
【裁判日期】    901030
【裁判案由】    侵權行為損害賠償
【裁判全文】
臺灣士林地方法院民事判決  八十九年度簡上字第一六四號
    上  訴  人  東亞運輸倉儲股份有限公司
    法定代理人  丁○○
    訴訟代理人  丙○○
    被上訴人    乙○○
    訴訟代理人  甲○○
右當事人間請求侵權行為損害賠償事件，上訴人對於中華民國八十九年七月二十八日
本院士林簡易庭八十八年度士簡字第一三六九號第一審判決提起上訴，本院判決如左
：
    主  文
原判決駁回上訴人後開第二項之訴部分，及該部分假執行之聲請，暨訴訟費用之裁判
均廢棄。
右廢棄部分，被上訴人應給付上訴人新台幣柒萬元，及自民國八十八年八月三十一日
起至清償日止，按週年利率百分之五計算之利息。
其餘上訴駁回。
第一、二審訴訟費用由被上訴人負擔五分之一，餘由上訴人負擔。
    事實及理由
一、本件上訴人主張：被上訴人於民國八十七年九月二十七日下午三時二十分許，駕
    駛車牌號碼ＣＡ─六六八六號自用小客車，行經台北市○○路二五巷口時，疏於
    注意車前狀況且未減速慢行，致追撞上訴人所有、適由歐榮發駕駛、而沿台北市
    士林區○○○段二０七巷由西向東行經與台北市○○路二五巷交岔路口之車牌號
    碼ＣＥ─六五六九號自用小客車（以下簡稱：系爭車輛）之右後保險桿，並致該
    車失控撞擊山壁，該車車頭因而嚴重凹損。因該車受創嚴重，經修理恐無法恢復
    原有車況，經送請中華民國中古汽車發展協會台北分會鑑價，該車未受損前之市
    值為新臺幣（下同）九十萬元，上訴人於八十七年十一月一日以五十五萬元出售
    該車，損失差價為三十五萬元，應屬車輛毀損所減損之價值。上訴人自得依民法
    第一百八十四條、第一百九十六條之規定，請求被告賠償三十五萬元及自起訴狀
    繕本送達被上訴人翌日起至清償日止，按年息百分之五計算之利息。原審雖採信
    上訴人宣稱時速為三十公里之說詞，認被上訴人於閃黃燈路口處已減速慢行，且
    認被上訴人於路口前二十八點七公尺處可發現上訴人系爭車輛，因而計算出被上
    訴人於三秒內即可到達系爭路口，並推認係上訴人違反閃光紅燈之注意義務及違
    反支線道車應讓幹線道車先行之信賴原則，且係因個人因素始撞擊山壁致車頭受
    損，而認被上訴人並無過失云云。然查：本件應審酌被上訴人所提出其車輛受損
    之估價單檢視該車保險之外殼、蜂槽及內骨均受損更換，並傷及水箱，其撞擊力
    應甚大，足見其於兩車踫撞時之時速應在四十公里以上；而原審認被上訴人於系
    爭路口前二十八點七公尺處可發現上訴人來車，純屬假設而非事實，實際上如被
    上訴人之車輛係在離路口九十一公尺以內者，上訴人系爭車輛之駕駛人一定得以
    發現，然其時上訴人系爭車輛之駕駛人確未發現被上訴人之車輛，顯見被上訴人
    其時距離路口應有九十一公尺以上之距離，是其時速應在六十公里以上。況道路
    交通標誌標線號誌設置規則第二百十一條第一項明文規定：閃光黃燈表示警告，
    車輛應減速接近，注意安全，小心通過。而道路交通安全規則第九十四條第三項
    則規定：汽車行駛時，駕駛人應注意車前狀況，並隨時採取必要之安全措施。被
    上訴人於距離路口九十公尺處即可預見並採取必要之安全措施，猶未注意而以高
    速行駛；在上訴人系爭車輛已通過系爭路口中心點、並前行至外側車道時，始撞
    擊上訴人車輛右側尾部，足認被上訴人已違反閃光黃燈之規定，此亦為鑑定機關
    所認定。再汽車駕駛人對於防止危險發生之相關交通法令之規定，業已遵守，並
    盡相當之注意義務，以防止危險發生，始可信賴他人亦能遵守交通規則並盡同等
    注意義務，若因此而發生交通事故，方得以信賴原則為由免過失責任，此有最高
    法院八十四年度台上字第五三六０號判例可資參照。被上訴人既有前揭駕駛疏失
    ，何能主張信賴原則，而上訴人之車輛駕駛人係因被上訴人突如其來之撞擊，始
    撞擊山壁，此結果自非該駕駛人個人因素所造成。是原審認被上訴人並無過失而
    駁回上訴人於原審之訴，自有違誤等語，並聲明：（一）原判決廢棄。（二）被
    上訴人應給付上訴人三十五萬元及自起訴狀繕本送達翌日即八十八年八月三十一
    日起至清償日止，按年息百分之五計算之利息。
二、被上訴人則以：上訴人所有系爭車輛之駕駛人歐榮發未遵守路權觀念，強行通過
    路口，被上訴人係幹線道行車，該路段行車速為時速四十公里，被上訴人於通過
    路口時已減速至時三十公里慢行，並基於信賴原則通行系爭交岔路口，然上訴人
    系爭車輛之駕駛人竟突然加速通行路口，被上訴人閃避不及，始發生撞擊。是本
    件車禍事故，係上訴人系爭車輛駕駛人過失所致；況車禍發生後，系爭車輛受撞
    擊之車尾部分並未受損，反係該駕駛人個人駕駛不當，其車前始撞擊山壁受損，
    上訴人系爭車輛損害，實與該車禍事故無關；上訴人估算系爭車輛減損三十五萬
    元，亦無足採。從而，上訴人請求被上訴人賠償其損害，並無理由云云，資為抗
    辯；並聲明：上訴駁回。
三、經查：上訴人所有系爭車輛之駕駛人歐榮發駕駛系爭車輛，沿台北市○○區○○
    路二段二０七巷由西向東行經與台北市○○路二五巷交岔路口時，適有被上訴人
    駕駛車輛沿台北市○○路二五巷由南往北直行亦通過前開交岔路口，其右前車頭
    與上訴人所有系爭車輛發生撞擊後，系爭車輛再撞擊山壁；另兩造車輛發生車禍
    之前開交岔路口，被上訴人行向之號誌燈為閃光黃燈、係為幹線道，上訴人系爭
    車輛行向則設置閃光紅燈、為支線道，該路段限速為時速四十公里等情，有卷附
    道路交通事故調查報告表所繪事故現場圖可稽，且為兩造所不爭執，應與事實相
    符。
四、按：汽車行駛至交岔路口，應遵守燈光號誌之指示，道路交通安全規則第一百零
    二條第一項第一款前段定有明文；又閃光黃燈表示警告，車輛應減速接近，注意
    安全、小心通過；閃光紅燈則表示停車再開，車輛應減速接近，先停止於交岔路
    口前，讓幹道車優先通行後認為安全時，方得續行，此於道路交通標誌標線誌設
    置規則第二百十一條第一項亦有明文。而前開有關閃光黃燈之規定，雖未明示駕
    駛人應減速之範圍，然參諸道路交通安全規則第九十四條第三項：汽車行駛時，
    駕駛人應注意車前狀況，並隨時採取必要之安全措施之規定意旨，自應以減速至
    依當時路況、已得隨時採取必要之安全措施而避免發生事故之程度為準，而非認
    駕駛人已減速至路段速限以下為已足。查本件上訴人主張：依被上訴人車損情形
    及上訴人於通行系爭路口前，並未發現被上訴人車輛，而推估被上訴人車輛行經
    系爭路口時，時速應達於六十公里以上而有超速之過失云云，然此並無科學及理
    學之依據，其主張固無足採；惟查：依被上訴人於原審中陳述：伊本來以為對方
    會讓伊，伊到分隔島停止線時，沒想到對方才衝出來，伊才踩剎車，但已來不及
    而撞上對方，我的車速在看到對方車輛時有稍微減速，約時速三十公里左右云云
    （見原審卷八十九年七月十一日勘驗筆錄）；另於本院審理時陳稱：伊看到對方
    時，對方自巷口正要進入交岔路口，車速很慢，就在其路口停止線附近，伊則在
    伊行向距分隔島頂端十七點三公尺處看到上訴人，伊有減速，對方也在減速，伊
    以為對方會停下來讓伊過，但不知對方會停在哪裡讓伊過，對方突然加速，地面
    又因雨後濕滑，所以伊無法煞停才會撞上云云（見本院九十年七月二十四日準備
    程序筆錄）；而依卷附現場照片顯示，被上訴人行向之交岔路口停止線幾乎與分
    隔島頂端平行乙節，亦為兩造所不爭執（見本院九十年七月二十四日準備程序筆
    錄）；而兩車發生撞擊時，係於上訴人系爭車輛已穿越被上訴人對向車道、進入
    被上訴人行向之車道內乙節，亦可自卷附道路交通事故調查報告表所繪現場圖上
    兩車相關位置及車輛碎片掉落地點以資認定。足見被上訴人行經系爭交岔路口時
    ，縱已減速為時速三十公里，然其早於進入系爭交岔路口前十餘公尺處，即已發
    現上訴人系爭車輛以慢速駛至交岔路口停止線附近，則依當時情況，其並非不能
    注意上訴人系爭車輛之行止，惟竟未確認該車是否已遵守閃紅燈號誌在路口停止
    ，亦未保持高度警戒以注意系爭車輛之動向、進而減速至可隨時採取必要之安全
    措施之速度，反貿然進入交岔路口，並於上訴人系爭車輛已通過交岔路口中心線
    後，與之發生踫撞，則揆諸前揭說明，被上訴人駕駛車輛，已有違前開道路交通
    安全規則第一百零二條第一項第一款前段及道路交通標誌標線誌設置規則第二百
    十一條第一項之規定而有過失。雖上訴人系爭車輛駕駛人行駛設置閃光紅燈之支
    線道通行交岔路口時，亦未能遵守道路交通安全規則讓幹線道車先行及前開設置
    閃光紅燈路口之注意義務，未能發現被上訴人車輛以致二車發生撞擊，亦有過失
    ，已經證人歐榮發陳明屬實（見原審八十九年七月十一日言詞辯論筆錄），並經
    上訴人自認在卷（見本院九十年十月十六日言詞辯論筆錄），然被上訴人就其駕
    駛之上開過失，亦不得主張信賴原則予以解免。此亦為本件車禍肇事責任鑑定機
    關為相同之認定，有台北市車輛行車事故鑑定委員會八十八年十二月七日北鑑審
    字第八八六０二八一七００號函送之台北市車輛行車事故鑑定委員會意見書、台
    北市政府交通局八十九年二月二十四日北市交三字第八九二０三二一００號函檢
    送台北市車輛行車事故鑑定案件八十九年二月二十一日北市交鑑意字第五四０三
    號覆議意見書鑑定報告各乙份可資參照。
五、被上訴人另抗辯稱：依上訴人所提系爭車輛修復估價單顯示，上訴人系爭車輛於
    遭伊車輛自後擦撞後，其車後並無損害，係系爭車輛駕駛人於車禍後，因個人因
    素，未能採取必要之安全措施及作出適當之反應，乃自行撞擊其車行右前方十餘
    公尺前之山壁致車輛損壞，此結果自不能由被上訴人負責云云。然查：被上訴人
    車輛與上訴人系爭車輛發生擦撞事故，純屬意外，且其車禍係由被上訴人車前撞
    擊上訴人車輛之右後方，已如前述，則上訴人系爭車輛之駕駛人歐榮發因突受撞
    擊，未能採取及時煞停及適當閃避之安全措施，以致撞擊右前方山壁，固有相當
    之過失，然此結果如非被上訴人前開駕駛過失致撞及系爭車輛之行為，當不致發
    生，是兩者應具有相當因果關係，則被上訴人對上訴人系爭車輛撞擊山壁致生損
    壞之結果，當亦無法免責。
六、按因故意或過失不法侵害他人權利者，負損害賠償責任；不法毀損他人之物者，
    被害人得請求賠償其物因毀損所減少之價額；此於民法第一百八十四條第一項前
    段、第一百九十六條定有明文。又損害之發生或擴大，被害人與有過失者，法院
    得減輕賠償金額或免除之，民法第二百十七條第一項亦有明文。本件被上訴人因
    過失駕車肇事，致上訴人系爭車輛發生損害，已如前述，自係以過失不法侵害而
    毀損他人之物，則上訴人依民法第一百八十四條、第一百九十六條之規定，請求
    損害賠償，於法自屬有據。然本件上訴人因藉駕駛人歐榮發駕駛系爭車輛行動，
    其駕駛人應認為係上訴人之使用人，自應類推適用民法第二百二十四條規定，就
    該使用人之過失，與自己之過失負同一之責任，進而依同法第二百十七條第一項
    規定，認上訴人就本件損害之發生或擴大，亦與有過失；且本院審酌兩造就本件
    車禍損害之發生違反注意義務之程度，認被上訴人應負五分之一之責任，上訴人
    則應負五分之四之責任。
七、再查：上訴人系爭車輛為一九九五年六月出廠之車輛，而一九九五年七月出廠之
    同型車輛如經正常使用，其八十七年九月間市值經估算為九十萬元乙節，有台北
    市監理處八十八年八月二十五日北市監三字第八八六二六五六七００號函檢送之
    電腦車籍資料乙份、中華民國中古汽車發展協會台北分會車輛鑑價證明書乙紙為
    憑，且為被上訴人所不爭執，應堪信為真實。而上訴人主張：於本件車禍事故後
    ，已將系爭車輛以五十五萬元售出，是其物所減損之價值應為三十五萬元等情，
    已據其提出統一發票乙紙為憑；被上訴人雖抗辯：不知上訴人如何賣車，否認前
    開金額為系爭車輛減損之價值云云。惟查：證人即系爭車輛之買主王振煉已到庭
    具結證稱：伊為中古車行，買系爭車輛時，該車有損壞，買入後已修理並再轉售
    他人，其修理費將近二十萬元左右，於修理後以近八十萬元之價格售出，伊當時
    向上訴人開價比五十五萬元還低，是雙方議價後，才以五十五萬元成交等語（見
    本院九十年九月四日準備程序筆錄）；則該車之修復費（約二十萬）與修復後售
    出所減損之差額（約十餘萬）合計，亦約有三十餘萬元；再衡諸上訴人所提出卷
    附系爭車輛估價單上所需修理金額為四十萬元，其金額雖為被上訴人否認，然該
    估價單之真正則為其所不爭執（見本院九十年七月二十四日準備程序筆錄）；而
    其修理估算金額尚高於上訴人所主張之三十五萬元，則上訴人主張：系爭車輛因
    損毀所減少之價值應為三十五萬元，尚稱合理而堪憑採。惟上訴人就損害之發生
    及擴大，因類推適用民法第二百二十四條之規定，既與有過失，已如前述，本院
    自應依同法第二百十七條第一項之規定，就兩造過失之上揭比例，減輕被上訴人
    之賠償金額為七萬元。
八、從而，上訴人於向被上訴人請求給付損害賠償七萬元，及起訴狀繕本送達翌日即
    八十八年八月三十一日起至清償日止，年息百分之五計算利息之範圍內，為有理
    由，逾此部分，為無理由。原審就上開應准許部分，為上訴人敗訴之判決，尚有
    未洽，上訴意旨求予廢棄改判，為有理由，爰由本院予以廢棄改判如主文第二項
    所示。至於上訴人之請求不應准許部分，原判決為上訴人敗訴之判決，經核於法
    並無不合，上訴意旨求予廢棄改判，為無理由，應駁回其上訴。
九、本件事證已明，兩造其餘攻擊防禦方法，經本院審酌結果，與判決結果不生影響
    ，爰不一一論述，併予敘明。
十、據上論結，本件上訴為一部有理由，一部無理由，依民事訴訟法第四百三十六條
    之一第三項、第四百四十九條第一項、第四百五十條、第七十九條但書、第四百
    六十三條，判決如主文。
中      華      民      國    九十      年      十      月    三十      日
                            臺灣士林地方法院民事第三庭
~B審判長法官  洪英花
~B法      官  張國勳
~B法      官  李瑜娟
右為正本係照原本作成。
本件不得上訴。
中      華      民      國    九十      年    十一      月      五      日
~B法院書記官  夏珍珍


司法院資訊處製作；財團法人民間司法改革基金會備份。
